【裁判字號】    91,上易,18
【裁判日期】    920227
【裁判案由】    因被告違反台灣地區與大陸地區人民關係條例等案件
【裁判全文】
福建高等法院金門分院刑事判決                      九十一年度上易字第一八號
    上  訴  人  福建金門地方法院檢察署檢察官
    被      告  甲○○
                        （現責付於內政部警政署大陸地區人民馬祖處理中心）
右上訴人因被告違反台灣地區與大陸地區人民關係條例等案件，不服福建金門地方法
院九十一年度連易字第一五號，中華民國九十一年十月十八日第一審判決（起訴案號
：福建金門地方法院檢察署九十一年連度偵字第七十九、八十七號）提起上訴，本院
判決如左：
    主  文
原判決關於甲○○部分撤銷。
甲○○違反人民入境，應向內政部警政署入出境管理局申請許可，未經許可者，不得
入境之規定，處有期徒刑柒月，緩刑伍年。
    事  實
一、甲○○為大陸地區人民，明知人民入境，應向內政部警政署入出境管理局申請許
    可，未經許可者，不得入境，詎甲○○為謀工作，竟於民國九十一年八月三日下
    午二、三時許，未經許可，搭乘大陸籍舢舨進入台灣地區連江縣北竿鄉，由北竿
    機場附近沿岸登陸。嗣於翌（四）日上午十一時許，因自行登上連江縣籍廣達號
    貨船，為連江縣警察局循線查獲。
二、案經連江縣警察局移送福建金門地方法院檢察署檢察官偵查起訴。
    理  由
一、被告甲○○對於右揭犯罪事實，迭於警訊時、檢察官偵查中、原審及本院審理時
    坦承不諱，核與原審共同被告陳依興供述情節大致相符，復有甲○○之入出境查
    詢資料附卷足憑，而被告甲○○確於九十一年八月四日上午十一時許，登上連江
    縣籍廣達號貨船，為連江縣警察局查獲之事實，亦有錄影帶一捲在卷，並經檢察
    官勘驗無訛，足認被告甲○○上開自白與事實相符，而堪採信，本件事證明確，
    被告犯行洵堪認定。
二、按人民入出境，應向內政部警政署入出境管理局申請許可，未經許可者，不得入
    出境，國家安全法第三條第一項、第六條第一項分別定有明文，核被告甲○○所
    為，係犯國家安全法第六條第一項之罪。至於入出國及移民法第五十四條雖有未
    經許可入出國罪之規定，惟該法第二章國民入出國，第三章台灣地區無戶籍國民
    停留、居留及定居，第四章外國人入出國，第五章外國人停留、居留及永久居留
    等相關規定，所規範之國民、台灣地區無戶籍國民、外國人，依同法第三條之定
    義，並不包括大陸地區人民，亦即大陸地區人民並非入出國及移民法所規範之對
    象，自不適用同法第五十四條之規定，併予敘明。
三、原審就被告甲○○部分，認被告甲○○罪證明確，予以論罪科刑，固非無見。惟
    刑法第四十一條第一項規定：「犯最重本刑為五年以下有期徒刑以下之刑之罪，
    而受六個月以下有期徒刑或拘役之宣告，因身體、教育、職業、家庭之關係或其
    他正當事由，執行顯有困難者，得以一元以上三元以下折算一日，易科罰金。但
    確因不執行所宣告之刑，難收矯正之效，或難以維持法秩序者，不在此限。」依
    此規定，犯最重本刑為五年以下有期徒刑之罪，而受六月以下有期徒刑之宣告者
    ，始得易科罰金。本件原審係判處被告甲○○有期徒刑七月，其併諭知「如易科
    罰金，以參佰元折算壹日」，容有未洽。檢察官上訴意旨，據以指摘原判決此部
    分不當，為有理由，自應由本院將原判決此部分予以撤銷改判。爰審酌被告甲○
    ○犯罪之動機、目的係要來台打工賺錢，犯罪之手段、方法、所生危害及犯後坦
    承犯行，態度良好等一切情狀，仍如原審量處如主文第二項所示之刑。未查，被
    告甲○○前未曾受有期徒刑以上刑之宣告，為謀工作，偶罹刑章，事後已坦承犯
    行，經此刑之宣告後，應知警惕而無再犯之虞，本院因認以暫不執行其刑為適當
    ，併予以宣告緩刑五年，用啟自新。
據上論斷，應依刑事訴訟法第三百六十九條第一項前段、第三百六十四條、第二百九
十九條第一項前段，國家安全法第六條第一項，刑法第十一條前段、第七十四條第一
款，判決如主文。
本案經檢察官楊秀蘭到庭執行職務。
中      華      民      國    九十二    年      二      月    二十七    日
                            福建高等法院金門分院刑事庭
                                審判長法  官  陳  中  和
                                      法  官  蘇  芹  英
                                      法  官  李  行  一
右正本證明與原本無異。
不得上訴。
中      華      民      國    九十二    年      三      月     十一     日
                                      書記官  李  麗  鳳
附錄：本判決論罪科刑法條全文
國家安全法第六條第一項：
違反第三條第一項規定未經許可入出境者，處三年以下有期徒刑、拘役或科或併科新
臺幣九萬元以下罰金。


司法院資訊處製作；財團法人民間司法改革基金會備份。
